【裁判字號】    90,訴,2608
【裁判日期】    901220
【裁判案由】    偽造文書
【裁判全文】
臺灣高雄地方法院刑事判決                          九十年度訴字第二六八號
    公  訴  人  臺灣高雄地方法院檢察署檢察官
    被      告  乙○○
右列被告因偽造文書案件，經檢察官提起公訴（九十年度偵字第一三五八六號），本
院判決如左：
    主  文
乙○○連續偽造印文，處有期徒刑肆月，如易科罰金，以參佰元折算壹日，緩刑貳年
。
臺灣自強外役監獄中華民國八十九年十月十六日及同年十一月十三日之受刑人返家探
視證明書上偽造之「高雄市政府警察局前鎮分局光華派出所」印文共貳枚，沒收。
    事  實
一、乙○○因其同母異父之弟甲○○在臺灣自強外役監獄服刑，返家時需持臺灣自強
    外役監獄受刑人返家探視證明書（下稱返家探視證明書）至戶籍地轄區高雄市政
    府警察局前鎮分局光華派出所（下稱光華派出所）由值班人員核章，惟甲○○之
    岳母住在臺北市，甲○○於返家三天期間除應持返家探視證明書至光華派出所外
    ，尚需攜小孩北上臺北市探視岳母，為簡省甲○○往返時間，乃主動向甲○○表
    示可代持向光華派出所核章，甲○○遂於八十九年十月十四日、八十九年十一月
    十一日先後將返家探視證明書二紙交付乙○○處理。詎乙○○竟萌偽造印文及行
    使偽造特種文書之概括犯意，於民國八十九年十月十四日，在其高雄市前鎮區○
    ○○路五七之二號三樓住處，委由不知情之王素珍（已歿）至不詳之刻印店代刻
    「光華派出所」之圓形印章乙枚，再先後於同年十月十五日及同年十一月十二日
    之某時，在上址將前開偽造之「光華派出所」印章蓋於甲○○所交付之返家探視
    證明書上，而連續偽造印文二次，用以表彰甲○○確有返回戶籍地探親意思之證
    明，並依序將偽造之返家探視證明書二紙交付不知情之甲○○，由甲○○先後於
    同年十月十六日及十一月十三日返監時繳回，而連續二次行使偽造之特種文書，
    足生損害於光華派出所及臺灣自強外役監獄審核受刑人返家探視之正確性。乙○
    ○於甲○○經假釋後，即將偽造之印章丟於住處垃圾桶內，並於清潔車前來收取
    垃圾時，將之傾倒丟棄，現該印章已滅失不知去向。
二、案經高雄市警察局前鎮分局報請臺灣高雄地方法院檢察署檢察官偵查起訴。
    理  由
一、訊據被告乙○○承認於八十九年十月十四日，在自宅委由不知情之王素珍至不詳
    之刻印店偽刻「光華派出所」印章，並於同年十月十五日、十一月十二日將上開
    印章連續蓋用於返家探視證明書上，再交由不知情之甲○○繳回臺灣自強外役監
    獄乙情不諱（見警訊卷第二至三頁、偵查卷第八至九頁、本院九十年十一月十四
    日訊問筆錄、本院九十年十二月六日審判筆錄），核與證人甲○○所述：我於八
    十九年七月至九月均親自持返家探視證明書至光華派出所核章，但同年十月及十
    一月因快假釋欲找工作，又要陪兒子回臺北探視外婆，隔日又要自臺北趕回高雄
    再趕回花蓮報到，且我去光華派出所時沒遇到人，乙○○看我趕時間遂主動向我
    表示要幫忙，我想自己拿返家探視證明書至光華派出所會受到警察刁難，且實際
    運作不必受刑人本人親自拿去蓋章，遂於同年十月十四日、十一月十一日將返家
    探視證明書交給乙○○，我不知道乙○○沒有真正拿去蓋章（見警訊卷第四至五
    頁、本院九十年十二月六日審判筆錄）之情節相符，又八十九年十月十六日及同
    年十一月十三日之返家探視證明書上「光華派出所」之印章呈圓形，惟光華派出
    所迄今使用過之印章均為橢圓形，從未使用過圓形印章乙節，有高雄市政府警察
    局前鎮分局九十四月十八日高市警前分刑字第○六二五四號交辦單乙紙存卷可考
    ，此外，並有臺灣自強外役監獄九十年四月十一日自監威政字第五二六號函乙份
    及返家探視證明書五紙附卷可稽，足認被告之自白與事實相符。綜上，本件罪證
    明確，被告犯行已堪認定。
二、查被告偽造光華派出所所使用之印章，並進而將之蓋於返家探視證明書上偽造印
    文，且持以行使，足以生損害於光華派出所及臺灣自強外行監獄審核受刑人返家
    探視之正確性，核其所為，係犯刑法第二百十七條第一項之偽造印文罪、第二百
    十六條、第二百十二條之行使偽造特種文書罪。而返家探視證明書固屬公務員職
    務上所制作公文書，但其名稱已載為返家探視，內容又僅止於證明受刑人確有至
    戶籍地派出所報到之證書，僅為一時方便，其偽造之結果於公共信用之影響輕微
    ，依特別規定優於普通規定之原則，無適用同法第二百十一條之餘地。至公訴人
    雖認被告係犯刑法第二百十八第一項條之偽造公印公印文罪，惟查刑法第二百十
    八條第一項所謂之公印或公印文，係專指表示公署或公務員資格之印信而言，即
    俗稱大印與小官章及其印文（最高法院六十九年台上字第六九三號判例參照），
    本件被告偽刻光華派出所之章，係機關內部單位之圓戳，並非表示公署之印信，
    與前揭公印之要件不符，是檢察官起訴法條顯有誤會，惟與起訴之基本事實同一
    ，自應變更起訴法條。被告利用不知情之王素珍及刻印店老闆偽造光華派出所之
    印章，及不知情之甲○○持以行使，均係間接正犯。被告偽造印章之行為為偽造
    印文之目的行為所吸收（見臺灣商務印書館股份有限公司出版，褚劍鴻著，刑法
    分則釋論上冊第六二三頁），偽造特種文書之低度行為為行使偽造特種文書之高
    度行為所吸收，均不另論罪；其先後二次偽造印文及行使偽造特種文書犯行，時
    間緊接，方法相同，觸犯構成要件相同之罪名，顯係基於概括犯意為之，應依連
    續犯之規定論以一罪。再被告偽造印文罪與行使偽造特種文書罪間，有方法結果
    之牽連關係，應依刑法第五十五條牽連犯之規定，從一重之偽造印文罪處斷。爰
    審酌被告為圖同母異父之弟甲○○之方便，未及深慮，誤觸刑典，犯後並坦承犯
    行，深表悔意，及本件犯罪所生損害尚非重大等一切情狀，量處如主文所示之刑
    ，並諭知易科罰金之折算標準。又被告行為後刑法第四十一條業已於九十年一月
    十日修正公布，並於九十年一月十二日生效，依其修正內容為犯最重本刑為五年
    以下有期徒刑以下之刑之罪，而受六個月以下有期徒刑或拘役之宣告，因身體、
    教育、職業、家庭之關係或其他正當事由，執行顯有困難者，得以一元以上三元
    以下折算一日，得易科罰金；修正後之新法較舊法條件放寬，依刑法第二條第一
    項前段規定，應依修正後刑法第四十一條第一項規定諭知易科罰金之折算標準。
    再被告前於六十五年間，因犯妨害公務罪，受有期徒刑四月之宣告，於執行完畢
    後，五年內未曾受有期徒刑以上刑之宣告，有臺灣高等法院被告全國前案紀錄表
    一份在卷可憑，因一時失慮，致罹刑章，經此偵審程序及罪刑之宣告後，應知所
    警惕而無再犯之虞，本院因認所宣告之刑以暫不執行為適當，併予宣告緩刑二年
    ，用啟自新。偽造返家探視證明書上之「光華派出所」印文共二枚，應依刑法第
    二百十九條規定沒收之；另偽造之「光華派出所」印章已為被告所丟棄，業據被
    告陳明在卷，衡情該印章於證人甲○○假釋後已失其作用，被告應無予以保存之
    必要，佐以司法警察至被告住處執行搜索，亦未發現上開印章，有執行搜索報告
    書影本乙紙足憑，是堪認上開印章現已滅失；又偽造之返家探視證明書二紙非屬
    被告所有，均不併予宣告沒收，附此敘明。
據上論斷，應依刑事訴訟法第二百九十九條第一項前段、第三百條，刑法第二條第一
項前段、第五十六條、第二百十七條第一項、第二百十六條、第二百十二條、第五十
五條、第四十一條第一項、第七十四條第二款、第二百十九條，罰金罰鍰提高標準條
例第一條前段、第二項，判決如主文。
中      華      民      國      九十      年      十二      月   二十   日
                                  臺灣高雄地方法院刑事第四庭
                                           審判長法官  黃建榮
                                                 法官  盧怡秀
                                                 法官  莊珮君
右為正本，係照原本作成，證明與原本無異。
如不服本判決，應於送達後十日內，向本院提出上訴狀。
                                               書記官  王高山
中      華      民      國      九十      年      十二      月   二十   日
附錄本判決論罪之法條：
中華民國刑法第二百十七條第一項
  偽造印章、印文或署押，足以生損害於公眾或他人者，處三年以下有期徒刑。


司法院資訊處製作；財團法人民間司法改革基金會備份。
